【裁判字號】    99,簡,420
【裁判日期】    990831
【裁判案由】    綜合所得稅
【裁判全文】
臺北高等行政法院判決
                                       99年度簡字第420號
原      告  甲○○
訴訟代理人  丁○○  ○○○
被      告  財政部臺北市國稅局
代  表  人  丙○○○○○○
上列當事人間綜合所得稅事件，原告不服財政部中華民國99年4
月20日台財訴字第09900118700 號訴願決定，提起行政訴訟，本
院判決如下：
    主  文
原告之訴駁回。
訴訟費用由原告負擔。
    事實及理由
一、原告主張：
    (一)有關被告核定原告短報本人薪資所得，係任職公司為協助
      原告等業務員利於執行業務推展，提供原告使用及保管公
      務租賃車輛，而支付之租金費用，惟其應歸屬任職公司營
      業費用，抑或原告之薪資所得，法律見解紛歧，此由法務
      部調查局臺北市調查處及臺灣臺北地方法院檢察署認定益
      證，自有不可避免之法規錯誤存在，應不可歸責原告其中
      一種可能之解釋：
      1.按財政部95年6月28日台財稅字第09504063430號函釋意
        旨，凡屬營利事業之營業費用者，應由營利事業依營利
        事業所得稅查核準則（下稱查核準則）有關規定列報，
        換言之，非屬薪資支出列報者，不應歸屬為員工薪資所
        得之一部分。經查永達保險經紀人股份有限公司（下稱
        永達公司）製訂之車輛使用辦法第1 條規定：「為協助
        同仁執行業務，特訂本辦法。本辦法所指『車輛』係指
        公務用之租賃車輛及公務用之私人車輛。」，系爭租賃
        公務車係原告配偶為永達公司招攬保險業務使用，除陸
        續招攬新業務，此彙整原告配偶經手之要保書明細供核
        ，獲取初年度服務報酬外，亦需服務原有保戶，包括通
        知繳交及收取保費、處理保戶理賠等問題，以繼續獲取
        續年度服務報酬，此等活動均有使用車輛或其他交通工
        具之需，是依上開事實，均足以證明系爭租賃車輛之公
        務用途，此參諸司法院95年9 月18日院台廳行一字第
        0950020772號函意旨益證。另有關系爭車輛因使用產生
        之相關費用，經查系爭年度有車輛修繕費及回數票等，
        謹提供入帳之傳票（鈞院卷第37頁，證物6 ），且該等
        費用業經被告核認任職公司營業費用在案，是發生該等
        費用之主體（系爭公務車）亦應認屬為經營本業或附屬
        業務使用無疑。是依前揭財政部95年6 月28日台財稅字
        第09504063430 號函釋，該支出係屬任職公司非薪資支
        出之營業費用，自不應核認為原告配偶之薪資所得。
      2.另按改制前行政法院32判字第18號判例意旨，基於刑事
        司法機關調查證據之程序，其認定事實須達到超越合理
        懷疑之程度，遠較行政機關調查證據為周延，則行政機
        關應尊重司法機關所為之確定判決。另按司法院釋字第
        392 號解釋意旨，地方法院檢察署之不起訴處分書所認
        定之事實，符合司法正義程序，行政機關亦應予尊重。
        有財政部96年11月2 日台財訴字第09600301210 號訴願
        決定書見解益證。經查，原告配偶任職之保險經紀公司
        於系爭年度將業務拓展費併同薪資發放，如已先由任職
        公司支付之營業費用部分，再由業務拓展費內扣除，因
        扣除部分係屬任職公司之營業費用，任職公司依前揭規
        定，未列入原告配偶薪資所得，並無不合。惟法務部調
        查局臺北市調查處誤認任職公司藉由此掩飾與業務無關
        之購車支出幫助員工逃漏個人綜合所得稅，而將本件通
        報被告核處，嗣經臺灣臺北地方法院檢察署檢察官偵查
        後，認定「永達公司業務人員傭酬，已包含所有業務拓
        展費用，全額列入薪資所得而非執行業務所得，因招攬
        保險業務而發生之業務發展費用理應列報公司營業費用
        ，永達公司自業務人員薪資中調整，亦即車輛租金由員
        工傭酬中扣除，由租賃車商提供租金發票向永達公司請
        款，由永達公司統一支付車輛租金。難認被告有因此而
        使員工薪資名目減少而幫助該等員工逃漏個人綜合所得
        稅情事。」，茲此，依前揭改制前行政法院32年判字第
        18號判例及司法院釋字第392 號解釋，被告應以檢察機
        關確定文書所認定之事實為既判事項。
      3.綜上，依所得稅法及財政部95年6 月28日台財稅字第
        09504063430 號函釋規定，因招攬業務而發生之各項費
        用得列報營利事業之營業費用，是以本件系爭公務車用
        途影響其租金性質，即應歸屬任職公司營業費用，抑或
        屬原告配偶等業務員之薪資所得，此由臺北市調查處及
        臺北地方法院檢察署檢察官之認定，益證其法律見解之
        不同，自不可歸責原告其中一種可能之解釋，符合無過
        失認定，應不予處罰。
    (二)依行政罰法第7 條規定，違反行政法上義務之行為，有出
      於故意或過失者，始得處罰，原告依任職公司開立之扣繳
      憑單申報，且以給付總額悉數列報，難謂有過失之情，應
      予撤銷：
      1.按「納稅義務人已依本法規定辦理結算申報，但對依本
        法規定應申報課稅之所得額有漏報或短報情事者，處以
        所漏稅額2 倍以下之罰鍰。」固為所得稅法第110 條第
        1 項規定，惟按行政罰法第7 條第1 項規定，倘違反行
        政法上義務之行為，有出於故意或過失者，始應處罰，
        此參諸司法院大法官會議釋字第275 號解釋文益證。
      2.次按所得稅法第88條第1 項第2 類規定，如納稅義務人
        因職務上或工作上自機關、團體、事業或執行業務者取
        得之薪資所得，應由該機關、團體、事業或執行業務者
        依相關規定扣繳並通知納稅義務人薪資總額，以利納稅
        義務人申報綜合所得稅，縱自薪資所得中有扣付款項之
        情，應以扣付前之金額通知納稅義務人當年度之薪資所
        得金額，此參諸財政部68年05月24日台財稅第33363 號
        函釋意旨益證，是以本件原告配偶依任職公司開立之扣
        繳憑單申報，且以給付總額悉數列報，難謂有過失之情
        ，應予撤銷。
      3.另觀諸減免處罰標準第3 條第2 項規定及其修正理由第
        4 點：「納稅義務人利用網際網路辦理綜合所得稅結算
        申報，於近年來賡續推動下，納稅義務人普遍已有期待
        渠等依規定向稽徵機關查詢而取得之扣免繳憑單、股利
        憑單等所得資料應屬完整，並據以透過網際網路辦理結
        算申報。倘係因扣繳義務人、營利事業或信託行為之受
        託人未於規定期限內申報或未據實填報等由，造成稽徵
        機關提供之所得資料不完整，從而納稅義務人憑以透過
        網際網路辦理結算申報有短漏報課稅所得情事，似不宜
        歸責於納稅義務人。」，足證納稅義務人因扣繳義務人
        未於規定期限內申報或未據實填報扣繳所得者，而納稅
        義務人就扣繳通報之所得業已悉數申報，仍有短漏報課
        稅所得者，難謂納稅義務人有應注意、能注意而不注意
        之過失，得免依所得稅法第110 規定處罰。經查本件原
        告配偶依任職公司開立之扣繳憑單申報薪資所得，且業
        以給付總額悉數列報，至公務車輛租賃契約由原告配偶
        與任職公司及租賃公司簽訂，係因契約中涉及保管人之
        權利義務，故原告配偶亦須為立約人，於合約上簽名用
        印，況且租賃標的為公務車輛，為任職公司為協助原告
        配偶等業務員利於業務推展，依財政部規定系爭租金支
        出應屬任職公司之營業費用，要非原告配偶之薪資所得
        ，揆諸前揭說明，難謂有過失之情，應免予處罰。訴願
        決定書所稱「訴願人配偶既列名系爭車輛租賃合約之保
        管人，並於合約上簽名用印，可見訴願人配偶對前開違
        章漏稅情節知之甚詳，惟仍故意漏報系爭薪資所得
        954,000 元，自應受罰」，應有誤解。
    (三)另按行政罰法第24條規定「一行為不二罰」原則，有關系
      爭車輛租金，扣繳義務人（原告配偶任職公司之負責人）
      業經被告依法科處罰鍰，自不應再對納稅義務人（原告配
      偶）予以處罰，此亦符前揭免罰規定意旨：
      按行政罰法第24條所規定之一行為不二罰原則，應具憲法
      位階（參諸司法院大法官釋字第604 號解釋協同意見書意
      旨）。另就系爭車輛租金，如歸屬為薪資所得，則按所得
      稅法第114 條規定，對扣繳義務人予以處罰，則納稅義務
      人已依扣繳憑單申報，自不宜再對納稅義務人予以處罰，
      以符前揭一行為不二罰原則暨前揭免罰規定。經查，本件
      扣繳義務人（即永達公司負責人）業依被告97年6 月13日
      財北國稅中南綜所一字第0970213435號函規定，補繳稅款
      並補報扣繳憑單，且經被告依法就應補繳稅款處1 倍罰鍰
      在案，而原告配偶（即納稅義務人）依任職公司掣發之扣
      繳憑單悉數申報所得，而致短漏報課稅所得，難謂非屬同
      一行為，是依前揭一行為不二罰原則，自不應再予處罰，
      此由前揭免罰規定之修正理由：「倘係因扣繳義務人、營
      利事業或信託行為之受託人未於規定期限內申報或未據實
      填報等由，造成稽徵機關提供之所得資料不完整，從而納
      稅義務人憑以透過網際網路辦理結算申報有短漏報課稅所
      得情事，似不宜歸責於納稅義務人。」益足為本件撤銷之
      參採。又按稅捐稽徵法第44條規定之意旨，縱違章主體不
      同，仍應有一行為不二罰之適用，被告主張本件無行政罰
      法第24條規定之適用，顯增加法律所無之限制。
    (四)退言步，縱如被告核定有短報薪資所得之情，須依前揭所
      得稅法第110 條第1 項規定處罰時，漏稅額應參照依該法
      條第2 項核定之「補徵應納稅額」計算，准予扣除系爭所
      得之扣繳稅額：
      1.按稅務違章案件裁罰金額或倍數參考表有關違反所得稅
        法第110 條第1 項之相關規定，本件違章經原告處所漏
        稅額0.2 倍之罰鍰，足證被告核認系爭短報之薪資所得
        屬已填報扣繳憑單，是按財政部73年9 月3 日台財稅第
        59051 號函釋規定，其「漏稅額」之計算，應得減除「
        短漏報所得額之扣繳稅額」。
      2.另按「五、綜上，納稅義務人經發現短漏報屬應扣繳之
        課稅所得並應依規定裁罰之案件，其漏稅額計算之基準
        ，應以鈞部82年11月3 日台財稅第821501458 號函規定
        之調查基準日短漏報之所得，及已繳納之稅款為計算漏
        稅額之基準。如納稅義務人短漏報之所得於調查基準日
        前，業經扣繳義務人辦理扣繳者，於計算漏稅額時，自
        得減除系爭短漏報所得已繳納之扣繳稅款；否則即不得
        減除。」固為財政部賦稅署96年12月18日台稅一發字第
        09604554530 號函規定，惟按中央法規標準法第4 條、
        同法第5 條及行政程序法第159 條規定，行政規則不應
        就人民權利義務加以規定，否則即有違法律保留原則。
      3.再按行政程序法第174 條之1 規定，凡規範內容涉及人
        民之權利義務者，不論係職權命令或法規命令，均須依
        前揭行政程序法第174 條之1 規定，於施行後2 年內改
        以法律規定，或於法律中增列其授權依據後修正或重新
        訂定之，逾期即失其效力，以符租稅法律主義，倘行政
        機關僅以行政命令添加法律所無之限制，即違反租稅法
        律主義，此參諸關稅法於93年5 月5 日修正公布之增列
        第18條（原第14條）第4 項規定之立法理由即明。復揆
        諸鈞院94年度簡字第01023 號判決意旨亦有相同見解。
      4.況查所得稅法第110 條第1 項規定之「漏稅額」計算，
        揆諸同法條第2 項規定，已依所得稅法第110 條第1 項
        規定辦理結算申報者，其「漏稅額」應不高於該法條第
        2 項未依規定辦理結算申報所核定之「補徵應納稅額」
        ，始符憲法之比例原則。另查第2 項核定之「補徵應納
        稅額」，係依所得稅法第71條第1 項前段規定計算，得
        減除尚未抵繳之扣繳稅額，是依前揭論理原則，本件係
        已依法辦理結算申報，其漏稅額應參照第2 項之計算，
        准予減除應扣繳稅額。惟前揭財政部96年12月18日台稅
        一發字第09604554530 號函釋規定，將致已申報者計算
        之「漏稅額」大於未申報者計算之「補徵應納稅額」，
        與憲法之比例原則有悖，依憲法第172 條命令不能牴觸
        憲法或法律原則之法令位階規定，應屬無效。
      5.末按行政程序法第6 條所明定行政法之平等原則，此平
        等原則係自憲法第7 條規定而來，即禁止差別待遇原則
        ，換言之，行政權之行使，不論在實體上或程序上，相
        同事件應為相同處理，非有合理之正當理由，不得為差
        別待遇；是對於案情相同之案件，應為相同之行政處分
        ，方符行政程序法之要求，有最高行政法院93年判字第
        1611號判決意旨益證。經查與本件相同案情（鈞院98年
        度訴字第01567 號），原處分機關於計算漏稅額時，業
        依規定扣除系爭所得之扣繳稅額並核定在案，迭經復查
        決定及訴願決定亦是認，惟訴願決定書另以「永達公司
        始為補扣繳稅款及補辦扣免憑單申報，業在調查基準日
        （即96年4 月10日財北國稅審三字第0960217676號函請
        公司提示相關資料）之後」為由，核認原告計算漏稅額
        時，不得減除該已依法繳納之扣繳稅額，顯與前揭行政
        程序法第6 條之平等原則及憲法賦予平等權有悖，應予
        撤銷云云。
    (五)提出本件訴願決定書、重核復查決定書、臺北市調查處96
      年1 月9 日肆字第09643004590 號移送書、臺灣臺北地方
      法院檢察署檢察官96年度偵字第2347號不起訴處分書、財
      政部95年6 月28日台財稅字第09504063430 號函釋、原告
      配偶招攬業務之要保書明細表及94年12月業務津貼表、95
      年2 月、3 月、5 月、8 月、9 月、10月、11月之業務津
      貼表、永達公司轉帳傳票、財政部96年11月2 日台財訴字
      第09600301210 號訴願決定書、財政部98年6 月6 日台財
      訴字第09800089140 號訴願決定書及財政部臺灣省北區國
      稅局98年1 月20日北區國稅法二字第0980010443號復查決
      定書等件影本為證。
    聲明：訴願決定及原處分（即重核復查決定）不利於原告部
          分均撤銷。
          訴訟費用由被告負擔。
二、被告辯稱：
    (一)本件原告配偶95年度任職於永達公司，該公司於94年4 月
      7 日與和車股份有限公司（下稱和車公司）簽訂「公務車
      輛租賃附屬契約」（租賃期間分別自94年4 月20日起至96
      年4 月20日止），約定由和車公司出租汽車1 輛（廠牌型
      式：LEXUS RX330 ；牌照號碼為：5439-AA ；排氣量：
      3,311C.C. ）予永達公司，每月租金為新台幣（下同）
      79, 500 元，車輛保證金為650,000 元，並由原告配偶擔
      任車輛保管人，實際使用及保管該等車輛。經臺北市調查
      處及被告查得前開車輛每月租金，係由永達公司先行墊付
      予和車公司，並以「營業費用－租金支出」科目列帳後，
      再按月從原告配偶薪資中扣取，並以應發放之薪資總額扣
      除車輛租金後之淨額，列報原告配偶之薪資費用。95年度
      永達公司以租賃車輛之名義，扣取原告配偶薪資計
      954,000 元，原告亦以扣除車輛租金後之薪資淨額列報其
      配偶薪資所得，有員工支付車輛租金薪資扣款彙整表、「
      公務車輛租賃附屬契約」、「車輛買賣契約書」、「員工
      還款同意書」及租車到期原告配偶買回之「統一發票」（
      原處分卷第134 至141 頁）等資料可稽。原告配偶既列名
      系爭車輛租賃合約之保管人，並於合約上簽名用印，亦出
      具扣薪同意書同意永達公司將租金自其每月應領薪資中予
      以扣除，是原告配偶對於永達公司開立扣繳憑單所載之金
      額乃已扣除租金後之餘額，自不能諉為不知，觀其執為漏
      報之理由，尚非不可避免，又其縱對系爭所得之性質及是
      否應申報有所疑義，亦非不可向稅捐機關查詢，於獲得正
      確及充分之資訊後申報，原告捨此不為，而逕自未依規定
      辦理報繳，致95年度漏報系爭所得954,000 元，自應受罰
      。
    (二)按行政罰法第24條所指之「一行為不二罰」原則，係指一
      個行為違反數個行政義務時有其適用。原告所指永達公司
      負責人乙○○違反之扣繳義務，經被告依所得稅法第114
      條第1 款處以罰鍰，與原告漏報所得，被告按所得稅法第
      110 條規定處罰鍰，二者構成要件不同，亦非一行為，是
      本件核無行政罰法第24條規定之適用。
    (三)次查，永達公司有短報員工薪資所得情節係臺北市調查處
      及被告查獲，經被告所屬中南稽徵所限期責令該公司負責
      人乙○○補繳應扣未扣稅款及補報扣繳憑單，亦即被告查
      獲原告95年度漏報系爭薪資所得954,000 元時，永達公司
      並未填報扣繳憑單，系爭扣繳稅款係經查獲後始補繳，依
      財政部賦稅署96年12月18日台稅一發字第09604554530 號
      函釋意旨，本件於計算系爭漏稅額時，自不得減除該筆短
      報所得之扣繳稅款。
    (四)又查原告主張應適用減免處罰標準第3 條第2 項第1 款規
      定，透過網際網路辦理結算申報，短漏報之所得符合該條
      項第1 款第1 目及第2 目之情形者，免予處罰乙節，依該
      減免處罰標準第24條第2 款規定，故意違反稅法規定者，
      不得適用免罰之規定，本件原告明知其配偶有系爭所得仍
      故意漏報，自無免罰之適用。是95年度被告以原告漏報其
      配偶取自永達公司薪資所得屬（裁罰前）已填報扣免繳憑
      單之所得，按所漏稅額處0.2 倍罰鍰並無違誤等語。
    聲明：駁回原告之訴。
          訴訟費用由原告負擔。
三、按「個人之綜合所得總額，以其全年下列各類所得合併計算
    之：第一類…第三類：薪資所得：凡公、教、軍、警、公私
    事業職工薪資及提供勞務者之所得：一、薪資所得之計算，
    以在職務上或工作上取得之各種薪資收入為所得額。」；「
    二、前項薪資包括：薪金、俸給、工資、津貼、歲費、獎金
    、紅利及各種補助費。但為雇主之目的，執行職務而支領之
    差旅費、日支費及加班費不超過規定標準者，及依第4 條規
    定免稅之項目，不在此限。」；「納稅義務人之配偶，及合
    於第17條規定得申報減除扶養親屬免稅額之受扶養親屬，有
    前條各類所得者，應由納稅義務人合併報繳。」；「納稅義
    務人應於每年5 月1 日起至5 月31日止，填具結算申報書，
    向該管稽徵機關，申報其上一年度內構成綜合所得總額或營
    利事業收入總額之項目及數額，以及有關減免、扣除之事實
    ，並應依其全年應納稅額減除暫繳稅額、尚未抵繳之扣繳稅
    額及可扣抵稅額，計算其應納之結算稅額，於申報前自行繳
    納。」；「納稅義務人已依本法規定辦理結算申報，但對依
    本法規定應申報課稅之所得額有漏報或短報情事者，處以所
    漏稅額2 倍以下之罰鍰。」，行為時所得稅法第14條第1 項
    第3 類第1 款、第2 款、第15條第1 項前段、第71條第1 項
    前段及第110 條第1 項各定有明文。次按「綜合所得稅納稅
    義務人依所得稅法第110 條規定應處罰鍰案件，有下列情事
    之一者，免予處罰：一、納稅義務人透過網際網路辦理結算
    申報，其經調查核定短漏報之課稅所得，符合下列情形：(一)
    屬扣繳義務人、營利事業或信託行為之受託人依法應彙報稽
    徵機關之各類所得扣繳暨免扣繳憑單…之所得資料。(二)屬納
    稅義務人依規定向財政部財稅資料中心或稽徵機關查詢，而
    該機關未能提供之所得資料。」；「前項第1 款規定自95年
    度綜合所得稅結算申報案件適用之。」，稅務違章案件減免
    處罰標準第3 條第2 項第1 款及第3 項各設有規定。又按「
    …納稅義務人經發現短漏報屬應扣繳之課稅所得並應依規定
    裁罰之案件，其漏稅額計算之基準，應以鈞部（編者註：財
    政部）82年11月3 日台財稅第821501458 號函規定之調查基
    準日短漏報之所得，及已繳納之稅款為計算漏稅額之基準。
    如納稅義務人短漏報之所得於調查基準日前，業經扣繳義務
    人辦理扣繳者，於計算漏稅額時，自得減除系爭短漏報所得
    已繳納之扣繳稅款；否則即不得減除。…。」，財政部賦稅
    署96年12月18日台稅一發字第09604554530 號著有函釋，該
    函釋核與相關法規，並無不合。
四、本件原告95年度綜合所得稅結算申報，經法務部調查局臺北
    市調查處（下稱臺北市調查處）及被告查獲原告漏報配偶蘇
    承洲（原名蘇珠吉，95年5 月9 日更名）取自永達公司薪資
    所得954,000 元，審理違章成立，另被告查獲原告漏報本人
    及扶養親屬蘇丙申、蕭柳之營利、利息所得計7,658 元，歸
    戶核定其當年度綜合所得總額4,186,322 元，補徵稅額
    109,121 元，並按所漏稅額200,318 元處以0.5 倍及0.2 倍
    之罰鍰計99,680元，原告就核定其配偶取自永達公司薪資所
    得及罰鍰處分不服，申請復查，未獲變更，提起訴願，經財
    政部98年10月15日台財訴字第09800251350 號訴願決定，將
    原處分（復查決定）關於罰鍰部分撤銷，著由被告另為處分
    ，其餘訴願駁回。被告遂依撤銷意旨重核復查決定，追減罰
    鍰59,617元，變更罰鍰為40,063元。原告仍不服，復提起訴
    願，仍遭駁回，遂向本院提起本件行政訴訟等情，為兩造所
    不爭，且有上開各該文件、原處分、復查決定書、重核復查
    決定書及訴願決定書等件影本附原處分卷及訴願機關卷可稽
    。茲依前述兩造主張之意旨，就下列各點敘明判決之理由。
五、被告查認原告95年度綜合所得稅結算申報，漏報其配偶取自
    永達公司薪資所得954,000 元、其本人及扶養親屬蘇丙申、
    蕭柳之營利、利息所得計7,658 元，核無不合：
    本件被告查認原告95年度綜合所得稅結算申報，漏報其本人
    及扶養親屬蘇丙申、蕭柳之營利、利息所得計7,658 元部分
    ，為原告所不爭，堪信為實，合先敘明。而被告查認原告漏
    報其配偶取自永達公司薪資所得954,000 元部分，原告主張
    本件系爭公務車，乃原告配偶任職之永達公司為協助業務員
    利於執行業務推展，規定業績較優同仁得申請保管公務租賃
    車輛，公務車租金由任職公司支付且屬任職公司營業費用，
    非屬原告配偶薪資所得云云。經查，本件原告配偶95年度任
    職於永達公司，該公司於94年4 月7 日與和車公司簽訂「公
    務車輛租賃附屬契約」（租賃期間分別自94年4 月20日起至
    96年4 月20日止），約定由和車公司出租汽車1 輛（廠牌型
    式：LEXUS RX330 ；牌照號碼為：5439-AA ；排氣量：
    3,311C.C. ）予永達公司，每月租金為79,500元，車輛保證
    金為650,000 元，並由原告配偶擔任車輛保管人，實際使用
    及保管該等車輛。經臺北市調查處及被告查得前開車輛每月
    租金，係由永達公司先行墊付予和車公司，並以「營業費用
    －租金支出」科目列帳後，再按月從原告配偶薪資中扣取，
    並以應發放之薪資總額扣除車輛租金後之淨額，列報原告配
    偶之薪資費用。95年度永達公司以租賃車輛之名義，扣取原
    告配偶薪資計954,000 元，原告亦以扣除車輛租金後之薪資
    淨額列報其配偶薪資所得，有員工支付車輛租金薪資扣款彙
    整表、「公務車輛租賃附屬契約」、「車輛買賣契約書」、
    「員工還款同意書」及租車到期原告配偶買回之「統一發票
    」（原處分卷第134 至141 頁）等資料可稽。是以本件係永
    達公司藉租賃車輛之名義，將扣取員工薪資，改以永達公司
    租金支出列報，以薪資淨額列報員工所得，系爭車輛租金實
    質上係原告配偶之薪資所得。原告上開主張，核不足採。且
    原告配偶既列名系爭車輛租賃合約之保管人，並於合約上簽
    名用印，亦出具扣薪同意書同意永達公司將租金自其每月應
    領薪資中予以扣除，是原告配偶對於永達公司開立扣繳憑單
    所載之金額乃已扣除租金後之餘額，自不能諉為不知，觀其
    執為漏報之理由，尚非不可避免，又其縱對系爭所得之性質
    及是否應申報有所疑義，亦非不可向稅捐機關查詢，於獲得
    正確及充分之資訊後申報，原告捨此不為，而逕自未依規定
    辦理報繳，被告查認其有95年度漏報系爭所得954,000 元之
    違章情事，並無不合。
六、被告將原告所漏報該等所得歸併核定其當年度綜合所得總額
    ，補徵稅額後，本件所為變更罰鍰之處分（重核復查決定）
    ，並無違誤：
    (一)綜上所述，被告查認原告95年度綜合所得稅結算申報，漏
      報其配偶取自永達公司薪資所得954,000 元、其本人及扶
      養親屬蘇丙申、蕭柳之營利、利息所得計7,658 元，乃歸
      戶核定其當年度綜合所得總額4,186,322 元，補徵稅額
      109,121 元，並按所漏稅額200,318 元處以0.5 倍及0.2
      倍之罰鍰計99,680元，原告就核定其配偶取自永達公司薪
      資所得及罰鍰處分不服，申請復查，未獲變更，提起訴願
      ，經財政部98年10月15日台財訴字第09800251350 號訴願
      決定，將原處分（復查決定）關於罰鍰部分撤銷，著由被
      告另為處分，其餘訴願駁回。被告遂依撤銷意旨重核復查
      決定，追減罰鍰59,617元，變更罰鍰為40,063元（原處分
      卷第199 頁以下），並無違誤。
    (二)原告主張本件漏稅額計算應扣除系爭所得之扣繳稅額；且
      被告所為處分有違平等原則、一行為不二罰原則云云。經
      查，永達公司有短報員工薪資所得情節係臺北市調查處及
      被告查獲，經被告所屬中南稽徵所限期責令該公司負責人
      乙○○補繳應扣未扣稅款及補報扣繳憑單，亦即被告查獲
      原告95年度漏報系爭薪資所得954,000 元時，永達公司並
      未填報扣繳憑單，系爭扣繳稅款係經查獲後始補繳，依前
      開財政部賦稅署96年12月18日台稅一發字第09604554530
      號函釋意旨，於計算系爭漏稅額時，自不得減除該筆短報
      所得之扣繳稅款。原告雖稱應適用減免處罰標準第3 條第
      2 項第1 款規定，透過網際網路辦理結算申報，短漏報之
      所得符合該條項第1 款第1 目及第2 目之情形者，免予處
      罰云云，惟依該減免處罰標準第24條第2 款規定，故意違
      反稅法規定者，不得適用免罰之規定，依前所述，本件原
      告既知其配偶有系爭所得仍予漏報，自無免罰規定之適用
      。是被告以原告95年度漏報其配偶取自永達公司薪資所得
      屬（裁罰前）已填報扣免繳憑單之所得，依稅務違章案件
      裁罰金額或倍數參考表關於納稅義務人違反所得稅法第
      110 條第1 項規定，按所漏稅額處0.2 倍罰鍰，並無違誤
      。且按行政罰法第24條所指之「一行為不二罰」原則，係
      指一個行為違反數個行政義務時有其適用。原告所指永達
      公司負責人乙○○違反之扣繳義務，經被告依所得稅法第
      114 條第1 款處以罰鍰，與原告漏報所得，被告按所得稅
      法第110 條規定處罰鍰，二者構成要件不同，亦非一行為
      ，是本件並無行政罰法第24條規定之適用。原告上開主張
      ，核不足採。
七、本件事證，已臻明確，兩造其餘攻擊防禦方法，經審酌對於
    本件判決結果並不生影響，爰不予逐一論列，附此敘明。
八、從而，本件被告查認原告95年度綜合所得稅結算申報，漏報
    其配偶取自永達公司薪資所得954,000 元、其本人及扶養親
    屬蘇丙申、蕭柳之營利、利息所得計7,658 元，並將其所漏
    報該等所得歸併核定其當年度綜合所得總額，補徵稅額後，
    本件所為變更罰鍰之處分（重核復查決定），於法並無違誤
    。訴願決定遞予維持，亦無不合。原告徒執前詞，訴請撤銷
    ，為無理由，應予駁回。
據上論結，本件原告之訴為無理由，依行政訴訟法第236 條、第
233 條第1 項、第98條第1 項前段，判決如主文。
中    華    民    國    99    年    8     月    31    日
                  臺北高等行政法院第三庭
                                  法  官  蕭忠仁
上為正本係照原本作成。
本件以訴訟事件所涉及之法律見解具有原則性者為限，始得於本
判決送達後20日內向本院提出上訴狀並表明上訴理由，如已於本
判決宣示後送達前提起上訴者，應於判決送達後20日內補具上訴
理由（均按他造人數附繕本），且經最高行政法院許可後方得上
訴。
中    華    民    國    99    年    8     月    31    日
                                  書記官  蕭純純

司法院資訊處製作；財團法人民間司法改革基金會備份。
